臺灣桃園地方法院刑事判決　　　　　　 100年度侵訴字第41號
公　訴　人　臺灣桃園地方法院檢察署檢察官
被　　　告　田志文
指定辯護人　本院公設辯護人　彭詩雯
上列被告因妨害性自主等案件，經檢察官提起公訴（100 年度偵
字第7773號），本院判決如下︰
    主  文
田志文以脅迫使人行無義務之事，累犯，處有期徒刑肆月。又對
於女子以恐嚇之方法而為性交，累犯，處有期徒刑參年捌月。應
執行有期徒刑參年拾月。
    事  實
一、田志文前因妨害家庭案件，經臺灣新竹地方法院以97年度竹
    簡字第1116號判處有期徒刑3 月，嗣於民國98年3 月9 日執
    行完畢。猶不知悔改，其與成年之代號0000-000000 號（姓
    名年籍詳卷，下稱A 女）原為男女朋友關係，於交往期間，
    因田志文多次動手毆打A 女，98年間更將A 女毆致脾臟破裂
    （傷害部分，未據起訴），A 女因不堪受虐乃與田志文分手
    ，惟田志文卻仍屢屢糾纏，而對於A 女為下述行為：
(一)於100 年3 月13日晚間8 時50分許，A 女獨自騎乘機車返回
    其寄居於桃園縣大園鄉之胞妹住處（地址詳卷），詎田志文
    竟於該址前將A 女攔下，並基於脅迫以使他人行無義務之事
    之犯意，向A 女恫稱：「妳一定要跟我走，不然我就對妳家
    人不利」、「我要載妳去死」等語，使A 女心生畏懼，而任
    憑田志文騎乘A 女之機車，將其載往田志文之胞姊位於新北
    市新莊區之住處投宿，而使A 女行無義務之事。
(二)於100年3 月14日下午5 時30分許（起訴書誤載為晚間 7 時
    30分許) ，田志文將A 女載往位於桃園縣桃園市○○路66號
    「裕國大旅社」306 號房內投宿，於投宿期間即是日晚間10
    時許，詎田志文竟基於強制性交之犯意，於房內，將A 女推
    倒於床上，雖A 女以手加以推拒，且明確告知田志文不願與
    其發生性關係，惟田志文仍執意將A 女之褲子褪去，並向A
    女恫稱：「如果妳不聽我的，我就去你家鬧」、「我要對妳
    家人不利」、「我要找黑道去妳家打妳妹婿」、「妳父母都
    會死掉」、「我要找人去公司堵妳妹妹」等語，使A 女心生
    畏懼而不敢再為反抗，田志文進而將其性器插入A 女之性器
    ，以此方式違反A 女意願對A 女強制性交得逞。嗣於同日晚
    間11時許，在上開房間內，田志文復接續以相同恐嚇之方法
    ，使A 女心生畏懼而不敢反抗，再次將其性器插入A 女之性
    器得逞。約五分鐘後，田志文更以其手指插入A 女之性器，
    違反A 女意願而接續強制性交得逞。
三、案經A 女訴由桃園縣政府警察局大園分局報告臺灣桃園地方
    法院檢察署檢察官偵查起訴。
    理  由
壹、程序部分
一、按刑事訴訟法第158 條之3 規定：「證人、鑑定人依法應具
    結而未具結者，其證言或鑑定意見，不得作為證據。」，所
    謂「依法應具結而未具結者」，係指檢察官或法官依刑事訴
    訟法第175 條之規定，以證人身分傳喚被告以外之人（證人
    、告發人、告訴人、被害人、共犯或共同被告）到庭作證，
    或雖非以證人身分傳喚到庭，而於訊問調查過程中，轉換為
    證人身分為調查時，此時其等供述之身分為證人，則檢察官
    、法官自應依本法第186 條有關具結之規定，命證人供前或
    供後具結，其陳述始符合第158 條之3 之規定，而有證據能
    力。若檢察官或法官非以證人身分傳喚而以告發人、告訴人
    、被害人或共犯、共同被告身分傳喚到庭為訊問時（例如刑
    事訴訟法第71條、第219 條之6 第2 項、第236 條之1 第 1
    項、第248 條之1 、第271 條第2 項、第271 條之1 第1 項
    ），其身分既非證人，即與「依法應具結」之要件不合，縱
    未命其具結，純屬檢察官或法官調查證據職權之適法行使，
    當無違法可言( 最高法院96年台上字第3527號判決意旨參照
    ) 。經查，本件檢察官於偵查中係以告訴人之身分傳喚A 女
    到場庭訊問，其身分既非證人，自無庸命為具結，是辯護人
    於本院準備程序中，主張A 女於偵訊中所為之陳述未經具結
    而無證據能力，即有誤會，則A 女於偵訊中所為之陳述，應
    具有證據能力，先予敘明。
二、本件A 女於警詢時所為之陳述，屬被告以外之人於審判外之
    陳述，而本件辯護人復爭執A 女於警詢時所為陳述之證據能
    力，且該警詢陳述，復查無傳聞例外之規定可資適用，依刑
    事訴訟法第159 條第1 項規定，該陳述應無證據能力。
三、除前揭證據資料外，本件判決其餘所示之被告以外之人於審
    判外之陳述（包括書面陳述）及書證，被告、辯護人及檢察
    官於本院準備程序、審判期日中就前揭證據資料均同意或不
    爭執有證據能力（見本院卷（二）第24頁、第218 頁背面至
    第221 頁）。本院審酌上開證據資料製作時之情況，尚查無
    違法不當及證明力明顯過低之瑕疵，且經本院就上開證據進
    行調查、辯論，亦認為以之作為證據應屬適當，故前揭證據
    資料均有證據能力。
貳、實體部分
一、訊據被告固坦承確有於100 年3 月13日晚間8 時50分許騎乘
    A 女之機車，搭載A 女一同前往被告胞姊之住處投宿，並於
    翌日即3 月14日之下午5 時許，再搭載A 女前往位於桃園縣
    桃園市○○路66號「裕國大旅社」投宿，投宿期間，曾於10
    0 年3 月14日晚間10時許，及同日晚間11時許，先後以性器
    插入A 女性器，而與A 女發生二次之性交行為等情不諱，惟
    矢口否認有何前揭犯行，辯稱：於100 年3 月13日，其係與
    A 女相約外出，而無脅迫A 女之情事，而於翌日即14日晚間
    ，在旅社內與A 女先後發生之二次性交行為，均係出於A 女
    自願，且絕無將手指插入A 女性器之舉動云云。經查：
(一)被告與A 女交往期間(96 年間至98年間) ，常因細故，毆打
    A 女，於98年9 月間，更將A 女毆致脾臟破裂，A 女乃不堪
    受虐而與被告分手，惟被告於二人分手後，卻仍屢屢糾纏 A
    女，先於100 年2 月28日強行取走A 女之手機並竊取A 女使
    用之機車，並於100 年3 月1 日傳送內容載有「我一定會在
    你回家的路上把你押走」、「我發誓你一定會死」、「我一
    定會讓你家庭破碎」、「你們家人我一個都不放過」等內容
    之簡訊予代號0000-000000B號之A 女胞妹（姓名詳卷，下稱
    B 女。被告所涉上開犯行，由檢察官另行偵辦）等情，此為
    證人即告訴人A 女於本院審理中及B 女於另案警詢中證述明
    確（見上卷第58頁至第59頁、第133 頁至第134 頁、第 175
    頁），且為被告所不否認( 見上卷第8 頁背面、第128 頁至
    第129 頁) ，並有國泰醫療財團法人國泰綜合醫院100 年 6
    月13日(100) 管歷字第979 號函覆之病歷資料、贓物認領清
    單一紙、簡訊翻拍照片、真實姓名年籍對照表（見上卷第67
    頁至124 頁、第140 頁、第145 頁，偵字卷第74頁背面）可
    佐，應堪認定。顯見被告與A 女分手後，因A 女刻意躲避，
    被告竟以強行取走或竊取A 女物品及恐嚇等手段，迫使A 女
    與之會面等情甚明。況被告於本院審理時亦自陳：A 女在躲
    我，我才會傳上揭簡訊等語不諱（見本院卷（二）第9 頁）
    ，亦徵上情。
(二)被告上揭強制A 女外出並前往被告胞姊住處投宿之事實，業
    據A 女於偵訊及本院審理時證述臻詳（見上卷第59頁及偵字
    卷第51頁至第53頁）。且訊之被告亦坦言確有與A 女前往被
    告胞姐住家投宿等情不諱，顯見證人A 女前開證述非虛。再
    就前述被告相關舉止觀之，被告確實難以理性方式與人溝通
    ，且亦無法控制自我情緒，而慣以傷害或恐嚇A 女及其家人
    等不法手段，要求A 女屈從自己之意向，益徵A 女證稱被告
    以言語恐嚇，要求A 女陪同外出等語屬實；另就前述二人近
    期往來之親疏程度觀之，則A 女既已有意躲避被告，若被告
    未以前揭言詞恐嚇A 女，A 女當無自願與被告一同外出，更
    無自願與被告前往被告胞姐家中投宿之理；參之A 女於與被
    告交往期間，迭遭被告毆打，甚而導致脾臟破裂，A 女深知
    被告暴戾之性情，而懼於被告對伊再施加暴力或被告有加害
    其家人之危險，而屈從被告之意志，實與常情相符，是A 女
    確因被告之脅迫，使其心生畏懼，乃任由被告將其載往被告
    胞姊住處投宿等情甚明，而堪認定。至被告辯以：當日二人
    係相約前往托運機車處取車云云，亦核與證人A 女證稱：當
    日二人並未前往取車等語迥異（見偵字卷第50頁），是被告
    前開所辯，要屬臨訟卸責之詞，殊難採信。
(三)被告確有前揭時、地對A 女為性交行為之事實，已據被告自
    陳不諱，且核與證人A 女於偵訊中及本院審理時證述明確（
    見偵字卷第51頁至第53頁、本院卷（二）第171 頁、第 175
    頁反面至第176 頁），並有裕國大旅社旅客登記簿及入、退
    宿資料（見偵字卷第20頁至第21頁）可佐，自堪認定。且查
    ：
 1、被告慣以前揭傷害、恐嚇等不法手段，要求A 女配合自己之
    意向，堪認證人A 女證稱：被告於投宿期間，確曾向其恫稱
    ：「如果妳不聽我的，我就去你家鬧」、「我要對妳家人不
    利」、「我要找黑道去妳家打妳妹婿」、「妳父母都會死掉
    」、「我要找人去公司堵妳妹妹」等語（見上卷第176 頁）
    屬實。且被告確曾於100 年3 月間遭警查獲持有槍枝乙把，
    此為被告於另案警詢時陳述明確，並有桃園縣政府警察局大
    園分局扣押筆錄、扣押物品清單附卷可稽（見本院卷（二）
    第133 頁至136 頁），亦徵證人A 女於本院審理時證稱：確
    曾見聞被告持槍等語非虛( 見上卷第172 頁背面) ，進而，
    於被告恫稱：「我要找黑道去妳家打妳妹婿」等語時，更加
    劇A 女對於被告之恐懼。另兼衡以被告與A 女分手後，A 女
    雖有意躲避被告，然被告仍屢屢糾纏等情，已如前述。則證
    人A 女證稱：其於被告第一次對其為性交時，確曾推拒被告
    ，但被告出言恐嚇，致其心生畏懼而不敢再為抗拒，乃任由
    被告對其進行性交行為，之後被告對其所為之二次性交行為
    ，被告亦以上揭恐嚇方法，致其心生畏懼而不敢為任何抗拒
    或為拒絕之表示，乃任由被告對其進行性交行為，且最後一
    次被告確係以手指插入其性器內，而第三次與第二次之性交
    行為約時隔5 分鐘等語（見上卷第175 頁、第176 頁），應
    堪採信。
 2、徵之A 女於遭被告性侵害後之次日即100 年3 月15日，隨即
    逃回其寄居之胞妹住處，田志文乃於是日下午2 時30分許，
    追至該址門外直嚷A 女姓名，假借諸多藉口要A 女出面，拒
    不離去，A 女之妹婿B 男見狀乃即報警，田志文見警前來，
    甚為不滿，竟基於恐嚇危害安全及公然侮辱之犯意，接續在
    上址住處門口外，不特定人得以共見共聞之道路旁，對 B男
    辱罵並恫稱「幹你娘老雞掰！」、「你一定會出事情」、「
    幹！幹你娘雞巴掰！你家的人也會出事情！幹你娘機掰！」
    等語等情，業經本院以100 年侵訴字第41號判決確定，有該
    確定判決書附卷供參（見上卷第149 頁至150 頁），而當時
    無論被告如何在A 女胞妹住處謾罵，A 女仍決意躲避被告而
    不敢出面與之面會，此為證人即A 女妹婿代號0000-000000A
    於本院審理時證述明確( 見上卷第56頁) ，顯見A 女對於被
    告確有嚴重之恐懼及厭惡，則若非遭被告出言恐嚇，A 女豈
    會自願於上揭時、地與被告從事性交行為。
 3、再A 女就被告前揭強制性交犯行之相關情節，業於偵訊中及
    本院審理時證述一致且甚為明確，而無何瑕疵可指，且所證
    述之情節，皆屬信而有徵，亦無誇大、渲染之情節，自屬可
    信。且證人A 女於本院審理堅稱：我記得被告前後對我的第
    三次性交行為，弄得我很痛等語（見上卷第172 頁背面），
    顯見因被告以手指進入之A 女之性器時，因造成A 女嚴重痛
    楚，使其就此部分之記憶特別深刻，益證其所述屬實。況就
    證人A 女就先前曾誣指被告犯罪等不利於己之事實（詳後述
    ），亦直陳不諱。綜衡全情，堪認證人A 女證稱：被告以性
    器進入其性器二次及以手指進入其性器一次等語，要屬信實
    。被告辯以：並未以手指進入A 女性器云云，實屬飾卸之詞
    ，委無足採。
 4、至A 女與被告前往上揭旅館辦理入宿手續時，雖無異樣，且
    遭被告性侵害後，亦未即時對外求援或呼救，業經證人A 女
    證述屬實( 見本院卷（二）第172 頁) ，且有員警對於值班
    人員所為之訪談紀錄及監視畫面翻拍照片可佐( 見偵字卷第
    18頁至第19頁、第28頁至第30頁) ；然衡諸被告知悉A 女住
    處及聯絡方式，而能隨時前往A 女住處騷擾甚或傷害A 女及
    其家人，且A 女於與被告交往期間，長期遭受被告施暴，以
    迄98年間更遭受被告嚴重傷害致脾臟破裂，對於被告難以掌
    控自我情緒、動輒施暴之性情，知之甚詳，更曾見聞被告持
    有具危險性之槍枝，則當被告以傷害A 女及其家人之言語恐
    嚇A 女，A 女為保全自己及家人之生命、身體安全，而未於
    入住時或遭性侵害後對外求援，亦屬合理，自難以此為有利
    被告之認定。另A 女於與被告交往期間，雖曾為保全婚姻關
    係，誣指被告對其強制性交，並經新竹地方法院檢檢署以96
    年度偵字第5393號為不起訴處分確定在案，此亦為A 女於本
    院審理時所坦言，且有前揭不起訴處分書可稽。然A 女在該
    事件後仍與被告持續交往至98年間，顯見A 女已未重視婚姻
    關係之存否，則A 女之證詞亦無為保全婚姻而誣指被告犯罪
    之危險，併予敘明。
(四)綜上，被告犯行明確，不容其空言狡展，自應依法論科。
二、按行為人以使人行無義務之事或妨害人行使權利為目的，而
    其強暴、脅迫已達於剝奪人行動自由之程度者，固只成立刑
    法第302 條第1 項之剝奪他人行動自由罪，然苟行為人之施
    強暴、脅迫尚未達於剝奪他人行動自由之程度者，即難論以
    該條之罪( 最高法院89年度台上字第51號判決意旨參照) 。
    又刑法第305 條之恐嚇罪，係指單純以將來加害生命、身體
    、自由、名譽、財產之事，恐嚇他人致生危害於安全者而言
    。如對於他人之生命、身體等，以現實之強暴脅迫手段加以
    危害要挾，使人行無義務之事或妨害人行使權利，應構成刑
    法第304 條之強制罪，而非同法第305 條之恐嚇危害安全罪
     (最高法院98年度台上字第7668號判決參照) 。查本件被告
    係於100 年3 月13日晚間8 時50分許，以機車將A 女載往被
    告胞姐家中寄宿，且寄宿時尚有被告之胞姐及其子女二人在
    場，此為A 女證述明確( 見本院卷（二）第59頁) ，而依其
    所述，當時機車行經之路段，應仍有其他用路人在場，且被
    告胞姐家中尚有三人在場，若A 女堅持半途呼救或自被告胞
    姐家中離去現場，應無不可，堪認其未對外求援離去，僅係
    因心生畏懼，足認被告所為脅迫行為，雖足以使A 女心生畏
    懼，然尚未使其無法離開現場或不能對外求援，而達剝奪行
    動自由之程度。又被告等係以現實之脅迫手段要脅A 女外出
    並投宿被告胞姐家中，其間縱曾以犯罪事實欄所載言詞恫嚇
    A 女，亦屬犯強制罪之手段，參諸前揭最高法院判決意旨，
    應認不另成立刑法第305 條恐嚇危害安全罪。是核被告田志
    文所為，係犯刑法第304 條第1 項強制罪及同法第221 條第
    1 項強制性交罪。又刑法上所稱接續犯，係指數個在同時同
    地或密切接近之時地，侵害同一法益之行為，因各舉動之獨
    立性極為薄弱，社會通念認為無法強行分開，乃將之包括視
    為一個行為之接續進行，給予實質一罪之刑法評價；查被告
    前揭強制性交犯行，主觀上係出於同一滿足性慾之決意，客
    觀上亦係利用同一機會，而於時間、場所密接之情狀下接續
    為之，應為接續犯，只論以一罪。被告所犯上開2 罪間，犯
    意各別、行為互殊，應予分論併罰。起訴意旨認被告涉有以
    性器及手指插入A 女性器之強制性交犯行各一次等情，此經
    公訴蒞庭檢察官陳述在卷（見上卷第223 頁背面），然被告
    另以性器插入A 女性器一次之強制性交犯行，既與起訴部分
    具有接續犯之實質上一罪關係，基於審判不可分之原則，自
    為起訴效力所及，是本院自得併予審究。再被告有如事實欄
    一所示犯罪科刑及執行完畢之紀錄，此有臺灣高等法院被告
    前案紀錄表1 份在卷可稽( 見上卷第5 頁) ，其於5 年以內
    再犯本案有期徒刑以上之2 罪，均為累犯，皆應依刑法第47
    條1 項規定加重其刑。爰審酌被告年紀非輕，智識程度為高
    中肄業( 見偵字卷第11頁背面) ，與被害人原為男女朋友關
    係，因不願被害人與之分手，竟以加害被害人及家人生命、
    身體之事，脅迫被害人外出或與之發生性行為，對於被害人
    身心造成嚴重戕害，且於事證明確下，猶飾詞狡辯，犯後態
    度非佳等一切情狀，分別量處如主文所示之刑，並定其應執
    行之刑，以資懲儆。
據上論斷，應依刑事訴訟法第299 條第1 項前段，刑法第304 條
第1 項、第221 條第1 項、第47條第1 項、第51條第5 款，刑法
施行法第1 條之1 ，判決如主文。
本案經檢察官劉哲嘉到庭執行職務。
中    華    民    國   100     年    10    月     3   日
                  刑事第九庭  審判長  法  官  吳為平
                                      法  官  王筆毅
                                      法  官  廖建傑
以上正本證明與原本無異。
如不服本判決應於收受判決後10日內向本院提出上訴書狀，並應
敘述具體理由。其未敘述上訴理由者，應於上訴期間屆滿後20日
內向本院補提理由書( 均須按他造當事人之人數附繕本) 「切勿
逕送上級法院」。
                                      書記官  黃惠鈴
中    華    民    國   100    年    10    月    5     日
附錄本案論罪科刑法條：
中華民國刑法第304條第1項
（強制罪）
以強暴、脅迫使人行無義務之事或妨害人行使權利者，處 3 年
以下有期徒刑、拘役或 3 百元以下罰金。
中華民國刑法第221條第1項
（強制性交罪）
對於男女以強暴、脅迫、恐嚇、催眠術或其他違反其意願之方法
而為性交者，處 3 年以上 10 年以下有期徒刑。